【裁判字號】    95,抗,108
【裁判日期】    951031
【裁判案由】    請求解除臨時管理人
【裁判全文】
臺灣高雄地方法院民事裁定               95年度抗字第108號
抗  告  人  戊○○
代  理  人  林石猛律師
            張宗琦律師
            鍾美馨律師
相  對  人  甲○○
代  理  人  黃建雄律師
相  對  人  乙○○
            丁○○
            丙○○
            己○○
            庚○○
抗告人因與相對人間請求解除臨時管理人事件，對於中華民國95
年1 月19日臺灣高雄地方法院94年度聲字第1980號裁定提起抗告
，本院裁定如下：
    主    文
抗告駁回。
抗告程序費用新台幣壹仟元由抗告人負擔。
    理    由
一、抗告意旨略以：原審裁定理由謂「依法自應依大灣重劃會章
    程第9 條及第12條之意旨辦理」，則依大灣重劃會章程之規
    定，理監事任期至重劃會解散終止，則相對人主張第8 次會
    議決議經法院判決確定不存在後，即應由經高雄縣政府准予
    備查之第5 次會員大會決議所選任之理監事執行職務至重劃
    會解散終止為止，原審裁定理由表示依重劃會章程意旨辦理
    ，卻又否定依據章程第5 次會員大會決議所選任之理監事，
    即有裁定理由矛盾繆誤。又本件相對人原聲請選任臨時管理
    人意旨，係以確認大灣重劃會第8 次會員大會決議不存在事
    件判決確定前，聲請裁定選任臨時管理人，鈞院並以93年度
    聲字第1167號裁定選任吳春田為臨時管理人，今大灣重劃會
    第8 次會員大會不存在事件，業經判決確定，則法院裁定選
    任臨時管理人之目的，已然喪失，自應解除臨時管理人之職
    務，而第5 次會員大會決議所生之爭議，並非原聲請臨時管
    理人意旨之範圍，法院豈能逾越其裁量權限，就非關於聲請
    事項之大灣重劃會第5 次會員大會決議所生之爭議，作為裁
    定不解除臨時管理人之理由？故原審裁定駁回解除臨時管理
    人之聲請，將發生臨時管理人執行之職務，究係因應第5 次
    或第8 次會員大會之爭議確定前而選任之爭議。況且，原審
    裁定就選任臨時管理人之公益理由仍存在一事，並未說明，
    率而駁回抗告人之聲請，自有違誤，乃法提起抗告，請求廢
    棄原裁定等語。
二、按法人董事全部不能行使職權，致法人有受損害之虞時，法
    院因利害關係人或檢察官之請求，得選任臨時管理人，代行
    董事之職權，但不得為不利於法人之行為，民國94年2月5日
    修正前之非訟事件法第65條第1 項定有明文。
三、經查：
  (一)高雄縣仁武鄉大灣自辦市地重劃區重劃會（下稱系爭重劃會
    ）係依據平均地權條例第58條第2 項及獎勵土地所有權人辦
    理自辦市地重劃辦法（下稱重劃辦法）之規定，經高雄縣政
    府於82年2 月11日核定重劃計畫書，並於82年4 月10日召開
    第1 次會員大會選任理監事後所成立，受全體會員之委任以
    辦理自辦市地重劃事務，有高雄縣政府89年3 月8 日府地
    劃字第8900033220號函及重劃會章程各1 份附卷可稽（見本
    院93年度聲字第1167號卷第14至19頁），足認系爭重劃會係
    屬非法人團體。
  (二)依重劃會辦法規定，自辦市地重劃區之「重劃會」應設會員
    大會為最高意思機關，理事會為執行機關，監事為監督機關
    ，與民法規定「社團法人」應設總會為最高意思機關，董事
    會為執行機關，監察人為監督機關，以及公司法規定「股份
    有限公司」應設股東會為最高意思機關，董事會為執行機關
    ，監察人為監督機關，其組織架構、職權行使完全相同，因
    此，當「重劃會」之全體「理事」均不能行使職權時，「社
    團法人」及「股份有限公司」既均得依修正前之非訟事件法
    第65條第1 項規定，聲請選任臨時管理人，則性質相近似之
    「重劃會」，自得類推適用該規定聲請選任臨時管理人，以
    代行「理事」職權，維持「重劃會」之運作。
  (三)又非訟事件法第65條第1 項之規定，雖於94年2 月5 日修正
    時，條次調整為同法第64條第1 項，條文內容則修改為「法
    人之董事一人、數人或全體不能或怠於行使職權，或對於法
    人之事務有自身利害關係，致法人有受損害之虞時，法院因
    主管機關、檢察官或利害關係人之聲請，得選任臨時董事代
    行其職權。但不得為不利於法人之行為」，惟因本院於93年
    8 月31日，以93年度聲字第1167號裁定選任吳春田為相對人
    之臨時管理人時，非訟事件法尚未修正，則基於「程序從新
    、實體從舊」之法律原則，上開裁定選任之臨時管理人應否
    解除，自應依類推適用修正前之非訟事件法第65第1 項規定
    ，檢視原裁定選任吳春田為臨時管理人之原因與要件，是否
    仍存在，以資決斷。
  (四)相對人因對系爭重劃會第5 次及第8 次會員大會決議改選之
    理、監事，是否合法有效，認有所疑義，而向本院聲請禁止
    抗告人、陳康泰、莊美英、高武孟、許登欽、許盛、林彩芬
    、彭炳奎、吳青龍（下稱抗告人等人）於確認系爭重劃會89
    年11月15日第5 次、91年8 月9 日第8 次會員大會決議不存
    在訴訟確定前，行使依系爭重劃會第5 次、第8 次會員大會
    決議改選後之理事職權之假處分，而經本院分別以93年度裁
    全字第652 號、92年度裁全字第1651號民事裁定准予相對人
    之聲請在案，有上開二份裁定在卷可佐（見同上聲字第1167
    號卷第29至33頁、第7 至11頁）。雖系爭重劃會91年8 月9
    日第8 次會員大會決議與抗告人等人間成立理事之委任關係
    不存在事件，業經臺灣高等法院高雄分院以93年度上訴字第
    17號判決確定，然系爭重劃會第5 次會員大會選任抗告人等
    人為理事之委任關係是否存在部分，現仍由最高法院審理中
    ，此為抗告人所不爭（見本院95年度抗字第108 號卷95年9
    月19日筆錄），並有臺灣高等法院高雄分院93年度上訴字第
    130 號民事判決1 份附卷可憑（見同上抗字第108 號卷第8
    頁），故系爭重劃會第5 次會員大會選任抗告人等人為理事
    之訴訟既然尚未確定，而抗告人等人復經本院以93年度裁全
    字第652 號裁定禁止其等於確認系爭重劃會89年11月15日第
    5 次會員大會決議不存在訴訟確定前，行使系爭重劃會第5
    次會員大會決議改選後之理事職權，則系爭重劃會之全部理
    事不能行使職權之狀態，自不因系爭重劃會91年8 月9 日第
    8 次會員大會決議不存在經判決確定而回復。準此以言，系
    爭重劃會因全部理事不能行使職權，以致重劃業務無法推行
    之狀態，依然存在，則本院以93年度聲字第1167裁定選任之
    臨時管理人，在系爭重劃會經由合法程序選任之理事之前，
    即有繼續執行職務之必要。
  (五)抗告人雖主張系爭重劃會第8 次會議決議經法院判決確定不
    存在後，即應由經高雄縣政府准予備查之第5 次會員大會決
    議所選任之理監事執行職務至重劃會解散終止等語。然系爭
    重劃會之會員大會決議是否合法、生效，並不以高雄縣政府
    是否准予備查為要件，且系爭重劃會之會員大會決議，若有
    瑕疵，亦無法經由行政機關准予備查之行為，予以補正，況
    且臺灣高等法院高雄分院以93年度上訴字第17號判決，係確
    認該第8 次會員大會決議選任抗告人等人為理事之委任關係
    並不存在，並非確認系爭重劃會第5 次會員大會決議選任理
    事之委任關係存在。因系爭重劃會第5 次會員大會決議事項
    ，仍在訴訟中，而相對人已就該次會議決議事項於訴訟確定
    前，聲請裁定禁止抗告人等人行使理事職務，並經本院裁定
    准予在案，已如前述，該定暫時狀態之假處分，在系爭重劃
    會第5 次會員大會決議之訴訟確定前，既然繼續存在，則抗
    告人自無主張依系爭重劃會大5 次會員大會決議，行使理事
    職務之餘地，故抗告人主張系爭重劃會第8 次會員大會決議
    既經判決確定不存在，即應回復由系爭重劃會第5 次會員大
    會決議選任之理事執行職務，尚無可採。
  (六)再抗告人主張原聲請選任臨時管理人意旨，並不及於第5 次
    會員大會決議所生之爭議，法院不能逾越裁量權限，就非關
    於原聲請事項之第5 次會員大會決議所生之爭議，作為裁定
    不予解除臨時管理人之理由等語。因本件臨時管理人應否解
    除，所應考量者，厥為重劃會之理事是否仍處於全部不能行
    使職權之狀態，以致有害系爭重劃會業務推行之虞，而非系
    爭重劃會第5 次或第8 次會員大會決議之訴訟，是否業經判
    決確定，蓋系爭重劃會第5 次或第8 次會議決議之訴訟結果
    ，若係確認系爭重劃會與選任理事之委任關係存在，則因系
    爭重劃會已有得行使職權之理事存在，故無選任臨時管理人
    存在之必要，倘若訴訟結果並非確認系爭重劃會與選任理事
    之委任關係存在，因系爭重劃會第5 次或第8 次會員大會改
    選之理事，既均遭本院裁定禁止行使理事職權，則本院93年
    度聲字第1167號裁定選任之臨時管理人，即有繼續存在之必
    要，以推動重劃業務，本院自不受原聲請選任臨時管理人理
    由之拘束，而應確認系爭重劃會全部理事不能行使職權之現
    況，是否有所變動，及衡量系爭重劃會全部理事不能行使職
    權，未予選任臨時管理人，是否有生損害於系爭重劃之虞。
    抗告人謂法院不得於系爭重劃會第8 次會員大會決議之訴訟
    結果外，另審酌系爭重劃會第5 次會員大會決議之訴訟進行
    事由，容有誤會，亦無可採。
四、綜上所述，臺灣高等法院高雄分院以93年度上訴字第17號判
    決，並未確認系爭重劃會第8 次會員大會改選之理事，與系
    爭重劃會存有委任關係，而系爭重劃會第5 次會員大會改選
    之理事，則仍經本院裁定禁止於系爭重劃會第5 次會員大會
    決議之訴訟確定前，行使系爭重劃會之理事職務，以致系爭
    重劃會全部理事不能行使職權，有害於重劃事務之推行，本
    院因認本院93年度聲字第1167號裁定選任之臨時管理人，有
    繼續存在之必要，原裁定駁回抗告人解除臨時管理人之聲請
    ，尚無不合，故抗告人提起抗告為無理由，應予駁回。
五、依非訟事件法第46條、第21條第2 項、第24條第1 項，民事
    訴訟法第495 條之1 第1 項、第449 條第1 項、第78條，裁
    定如主文。
中    華    民    國    95    年    10    月    31    日
                  民事第六庭  審判長法  官  謝靜雯
                                    法  官  鄭詠仁
                                    法  官  高增泓
上為正本係照原本作成。
如不服本裁定應於送達後10日內向本院提出再抗告狀，並繳納再
抗告費新台幣1000元。再為抗告應以適用法規顯有錯誤為理由，
並經本院之許可，該許可以原裁定所涉及之法律見解具有原則上
重要性者為限。
                                    書記官  王敏東
中    華    民    國    95    年    10    月    31    日


司法院資訊處製作；財團法人民間司法改革基金會備份。
